臺灣臺南地方法院民事判決　九十二年度訴字第一五○五號
　　原　　　告　萬記實業有限公司
　　法定代理人　丁○○
　　訴訟代理人　甲○○
　　被　　　告　乙○○○○
　　法定代理人　丙○○
　　訴訟代理人　莊美貴律師
右當事人間請求給付貨款事件，經本院於民國九十三年五月二十日言詞辯論終結，判
決如左：
  主      文
被告應給付原告新台幣壹佰肆拾伍萬壹仟佰伍拾貳元，及自民國九十二年九月二十
六日起至清償日止，按週年利率百分之五計算之利息。
訴訟費用由被告負擔。
本判決於原告以新台幣肆拾玖萬元供擔保後，得假執行。但被告如於執行標的物拍定
、變賣前，以新台幣壹佰肆拾伍萬壹仟佰伍拾貳元或同額之無記名可轉讓定期存單
為原告預供擔保後，得免為假執行。
  事　    實
甲、原告方面：
一、聲明：求為判決：(一)被告應給付原告新台幣一百四十五萬一千三百五十二元，暨
    自原告民國（下同）九十二年九月二十日準備書狀繕本送達翌日起至清償日止，
    按年息百分之五計算之利息。(二)原告願供擔保請准宣告假執行。
二、陳述：
    (一)原告於九十年十一月間，出售麻紗兩批予被告，第一批貨款業已付清，惟第二
      批貨計五千九百一十公斤，尚有貨款一百四十五萬一千三百五十二元，未據被
      告支付。被告雖以前述貨物有瑕疵為由部分退貨，然原告將被告退回業經染整
      之梭織布樣本送財團法人中國紡織工業研究中心測試，該研究中心九十一年一
      月二十四日試驗報告略稱：綜合各項實驗分析，造成來樣布面顏色深淺不勻之
      橫條痕之原因，與染整製程有關，建議檢討染整工程等語，原告雖經向被告提
      示該試驗報告，被告仍不予置理。原告乃委請陳鈺全律師，以九十一年六月二
      十六日存證信函催告被告依約付款，被告仍置若罔聞。原告送交財團法人中國
      紡織工業研究中心測試之業經染整梭織布樣本，係良綺公司交付原告後才送檢
      測，並非原告隨意取樣送檢，其公正性自屬明確。
    (二)上開存證信函係以建良股份有限公司（負責人：洪金城）名義所發，申請梭織
      布樣本測試，亦係以建良股份有限公司名義提出申請，該建良股份有限公司係
      原告之關係企業，雖與原告名義不同，但本件統一發票係以原告及負責人丁○○名義開票，與被告前已給付之第一批貨款為相同之統一發票名義。其買受人
      均為被告，故雖然公司名義不同，但兩者表意始終一致，建良股份有限公司與
      原告之設立登記及營業地址均相同。被告積欠前述貨款確係事實，所欠貨款之
      債權人即為原告。又被告向原告購買麻紗，原告開立統一發票內之買受人，原
      記載「和緯布行」，前述存證信函之收件人亦為「和緯布行」。其後經原告向
      台南縣政府申請抄錄被告商業登記資料，業經台南縣政府於九十二年七月十一
      日函復，並附被告營利事業登記抄本，始知悉買受人名稱應係「乙○○○○」
      ，故前述之「和緯布行」係誤植。
    (三)原告公司甲○○前會同良綺公司邱敏宏一同至位於林口之富景公司驗布廠驗布
      ，其中有瑕疵之麻紗，合計為橄綠色四七八○．五碼，僅佔原告交付被告之本
      批麻紗總數量九一六八六碼（係五千九百一十公斤換算之數量）之五．二％而
      已，並非被告答辯狀所稱之全部麻紗，且該有瑕疵之麻紗亦庫存在富景驗布廠
      未出口，此在良綺公司有關本批訂單之文件說明中記載甚明，上述文件係良綺
      公司交付被告，再由被告交付原告。被告謂原告並未依債之本旨為給付及原告
      債務不履行等，均屬牽強之詞。縱退萬步言，原告應負債務不履行責任，亦僅
      只前述之五．二％，於被告應給付原告貨款中扣除，其餘九四．八％貨款，仍
      應由被告給付原告。
    (四)被告向原告購買麻紗原料，其中於九十年十月八日迄同年十一月二十日分批進
      貨之麻紗，與同年七月份原告交付被告織造樣品胚布之麻紗係同一批貨，品質
      均相同，被告所指並非同一批貨，與事實不符，原告公司甲○○從未表示原告
      交付之麻紗是為「超紡」之瑕疵品，被告謂甲○○於協同驗布時當場承認，邱
      敏宏在場聽聞云云，完全不實在，原告否認之，若邱敏宏亦附合其詞，則不無
      臨訟撰證之嫌。而裁減使用乃紡織業於麻紗織成胚布過程中之必要程序，並非
      原告公司首創，故絕無「甲○○要求邱敏宏轉告香港廠商儘量裁減使用，以降
      低損失」等情事。另查所謂「非均勻度達百分之二十五、百分之三十二．六」
      ，此在紡織業界就麻紗之檢驗標準而言，應屬正常，被告所指「較標準值百分
      之十以下之標準，相距甚遠」，其中百分之十以下之標準究竟從何而來，實有
      疑問，被告言過其實。若以此論證原告所交付之麻紗全屬瑕疵品，則係無稽之
      談。
    (五)被告稱香港廠商認為良綺公司出口之貨品瑕疵過於嚴重，即拒絕收受該批貨品
      ，被告只好接受退貨，並賠償良綺公司損失云云，此係被告與良綺公司，及良
      綺公司與其香港廠商間內部互相之問題；縱真有其事，亦係與被告送交染整製
      程有關，與原告供應之麻紗品質無涉，即即原告只供應亞麻紗原料予被告，其
      後因製作織布與染整流程所造成之瑕疵，與被告無關，且原告公司甲○○自始
      至終對本事件均關切萬分，豈有被告要求出面解決，均不願置理之事？
    (六)工業技術研究院化工所纖維組，不適合為本件鑑定，理由如下：一其僅能提供
      「纖維物性檢驗」，此由該工業技術研究院化工所之各單位檢定及鑑定服務項
      目欄即可明瞭（其服務項目共計八項：化學分析及鑑定《有機物類》化學
      分析及鑑定《無機物類》環境污染物分析高分子物性檢驗纖維物性檢驗
      材料物性檢驗鈷六十伽瑪照射加工服務高分子纖維加工及設備使用），
      而本件非屬「纖維物性檢驗」，本件待送鑑定之橄欖綠色布匹已非纖維原料，
      而係通稱之織品，即成品布。有關本件「系爭橄欖綠色布面之橫向條紋粗細不
      均情形」原因之鑑定，國內惟有財團法人中國紡織工業研究中心最具權威性，
      也最適合做有效和嚴明之鑑定，其組織系統內之「技術及產品關發部染整技術
      組」，具豐富之檢驗鑑定經驗，該「中國紡織工業研究中心」與「工業技術研
      究院」同屬財團法人，同具公正立場，對本件鑑定應最適當。又本件「系爭橄
      欖色布匹樣品」，目前全數在被告處所，請被告依誠信原則提供具代表性之一
      般品，勿以任何瑕疵品供作鑑定。
三、證據：提出：中國紡織工業研究中心試驗報告一份、存證信函一件、統一發票九
    張、良綺實業有限公司（以下簡稱良綺公司）N0:2001/175訂單一份、公司變更
    登記事項、台北市政府營利事業登記證二件、營利事業登記抄本與戶籍謄本各一
    份等為證。
乙、被告方面：
一、聲明：(一)原告之訴及假執行之聲請均駁回。(二)如受不利判決，願以無記名可轉讓
    定期存單供擔保，請准宣告假執行。
二、陳述：
    (一)九十年七月間因訴外人良綺公司欲向被告訂購以棉紗（經紗）、麻紗（緯紗）
      合織之胚布一批，要求被告先行織出二千碼之胚布樣品，被告乃向原告購買麻
      紗四百七十六磅供作為緯紗，再配合其他公司之棉紗作為經紗，織成胚布樣品
      送交良綺公司，良綺公司將胚布送染色確認後，認為被告所織造之胚布品質良
      好，乃向被告大量訂購胚布九萬二千碼，良綺公司要求必須採用與樣品胚布相
      同品質之棉、麻紗，因此次所需之麻紗數量非常大，被告公司林清南先生即與
      原告公司甲○○先生接洽，甲○○肯定麻紗原料是與七月份所交付被告織造樣
      品胚布之麻紗是同一批貨，並保證品質一定相同，被告才向原告購買麻紗原料
      ，被告並依織布之進度於九十年十月八日、十一月二日、十一月三日、十一月
      五日、十一月七日、十一月九日、十一月二十日分批進貨。
    (二)被告將自原告處所購得之麻紗（緯紗）配合經紗織成胚布分批送交良綺公司，
      良綺公司將第一批貨品染色（卡其色）後，即發現緯向紗有問題，且尚有黑、
      白二色正染色中，良綺公司即向被告反應，被告公司林清南旋即前往良綺公司
      了解情形，林清南看完貨品後，依其經驗即知道是麻紗出問題，旋即連絡甲○○會同良綺公司邱敏宏一同至位於林口之富景驗布廠驗布，驗布結果甲○○先
      生當場承認瑕疵是因為麻紗品質不良所造成，甲○○並承認此批麻紗與織造胚
      布樣品之麻紗並非同一批貨，並拜託良綺公司先將貨品出口，其保證會讓客人
      損失降至最低，後來黑、白二色陸續染色完成，良綺公司乃陸續出貨，香港貿
      易商收到貨品時，即向良綺公司反應胚布有瑕疵，甲○○要求邱敏宏轉告香港
      廠商儘量裁減使用，以降低損失，並保證會處理，被告與良綺公司亦基於降低
      損失之理念，同意由邱敏宏轉達香港廠商儘量裁減使用，此期間甲○○曾先後
      至良綺公司二次，除感謝邱敏宏先生將貨品處理出口外，並於協同驗布時向邱
      敏宏坦承此批麻絲是超紡紗之瑕疵品（即利用劣質品纖維抽出來的紗）。
    (三)詎料，良綺公司陸續再將染成橄綠色布匹出口至香港後，香港廠商認瑕疵過於
      嚴重，即拒絕收受該批貨品，邱敏宏即要求林清南、甲○○要解決此問題，然
      甲○○此後即不予置理，被告本於誠信只好接受退貨，並賠償良綺公司所受損
      失計三百六十七萬三千五百四十二元，有良綺公司客訴通知一份可憑。被告與
      良綺公司處理完畢後，被告一再要求甲○○要出面解決，然甲○○均不願置理
      。
    (四)原告所交付之麻紗是為『超紡』之瑕疵品，被告將原告所交付之麻紗送請中國
      紡織工業研究中心鑑定結果，其『非均勻度』高達百分二十五、百分之三十二
      ．六，較標準值百分之十以下之標準，相距甚遠，故原告所交付之麻紗確屬瑕
      疵品無誤，有中國紡織工業研究中心試驗報告一份可憑。另據證人邱敏宏證稱
      ：「（問：有向被告購買胚布染整出售？）對，染整後出口到香港，胚布買來
      是委託強盛公司作染整，強盛染整完，送到富錦公司包裝驗貨，再出口，富錦
      公司是專業的驗貨公司，也是受我委託，如果驗貨發生問題，就會通知我。．
      ．．這六批貨都發生同一瑕疵，就是在出口前驗貨就發現了，我是依序染成黑
      、白、卡其、綠色，第一批染色出來發現問題，判斷是胚布出問題，有寄樣品
      給被告，後來被告的林清南與原訴代一起來富錦看，原訴代當場有承認是紗出
      了問題，要求我儘量讓客戶使用該批布，以減少損失，我就將白色、卡其色先
      出口，並決定暫不告知客戶，因為淺色的橫紋比較看不出來，如果客人有要求
      再來協調，兩週後原訴代來找我說，他已找出紗的問題，他說這批貨是由大陸
      生產的超紡紗，也就是品質比較不好的纖維作成的紗，他有解釋如果是不好的
      纖維作成比較細的紗，將來出現紗的勻度就會比較不好。後來客戶也發現布面
      的瑕疵．．．」（參見鈞院九十二年十一月六日言詞辯論筆錄）。由上開證人
      之證述內容可知，原告之訴訟代理人甲○○確實曾會同訴外人林清南一起前往
      富錦公司驗布，且承認原告賣給被告之麻紗，是由大陸生產的超紡紗，也就是
      由品質比較不好的纖維所作成的紗，因此造成紗的均勻度不好，此即系爭胚布
      經染色後出現橫向條紋顏色深淺不均之原因。原告交付之麻紗既為超紡織瑕疵
      品，顯未依債之本旨為給付，自應負債務不履行之責任。被告因原告之不完全
      給付遭致訴外人良綺公司求償三百六十七萬三千五百二十二元，此有卷附良綺
      公司客訴通知可憑，並經證人邱敏宏證述無誤，被告此部份所受之損害，依民
      法第二百二十七條之規定，自得向原告請求賠償，被告並以此主張抵銷。
    (五)否認原告所提出中國紡織工業研究中心試驗報告，該報告之委託人並非原告，
      故此鑑定報告與本案究有何關連性？該鑑定報告所鑑定之物品究何來？均屬有
      疑，故此鑑定報告實不足作為原告有利之憑據。
    (六)再參諸原告訴訟代理人甲○○於九十二年十一月六日言詞辯論亦自承「在檢驗
      時，有發現四七八○碼的布，因為原料紗的問題產生瑕疵，此部份原告自認有
      瑕疵，且有瑕疵的四七八○碼包括三到四的顏色，紗如果有問題，出來的布就
      會全部有問題．．．」，由上開原告訴訟代理人之供述內容觀之，雖其僅自認
      部分之瑕疵，然原告訴訟代理人既自認紗確有問題，且又稱「有瑕疵的布包括
      三到四種顏色」、「紗如果有問題，出來的布就會全部有問題」，足見原告所
      交付之麻紗，其瑕疵應屬全面性之瑕疵，絕非僅部分具有瑕疵，從而，原告就
      其所交付之系爭麻紗，自應負不完全給付之責任。
    (七)財團法人中國紡織工業研究中心九十三年四月十二日中紡（九三）技字○四○○一號函文內容，對於鈞院所詢問之「如緯紗品質不良，是否在染整後通常會
      出現樣品布面所示之深淺不均之橫向條紋？如緯紗品質良好，而因織造不當，
      或染整不當，在通常情況下是否也會出現相同之橫向條紋？」等問題，並未予
      以答覆。至於函文內容雖稱「將來樣剝色後再以繩狀浸染方式重新染色，結果
      並不會有向來樣橫條瑕疵異常存在．．．經由此種浸染方式進行之染色加工中
      不會有深淺不均之橫向條紋存在之異常現象；即經由此種浸染方式處理時，胚
      布為正常品（橫向條紋之產生與緯紗、織造無關，與染整有關）」云云，惟查
      ：若系爭胚布係因染色過程之問題始造成深淺不均之條紋，何以僅出現橫向條
      紋，卻無直向條紋深淺不均之問題？況中國紡織工業研究中心所採取之染色方
      法，與系爭胚布實際所採用之冷染法並不相同，該中心亦答覆「若來樣以冷壓
      染加工方式處理，由於目前本中心並無此實驗機台，故無法研判鑑定橫向條紋
      之產生原因是否因緯紗品質不良或織造不當或染整不當」，故尚難據上開函文
      認定原告所交付之麻紗沒有瑕疵。
三、證據：提出良綺公司客訴通知一份、中國紡織工業研究中心試驗報告一份、中國
    紡織工業研究中心函一件，並聲請傳訊證人邱敏宏。
丙、本院依職權勘驗系爭橄欖綠色梭織布，並囑託財團法人中國紡織工業研究中心為
    鑑定。
  理　    由
一、按非法人團體設有代表人或管理人者，有當事人能力，為民事訴訟法第四十條第
    三項所明定。此項代表人或管理人為該團體與人涉訟時，自應以該團體為當事人
    ，而由此項代表人或管理人為其法定代理人（最高法院二十七年上字第七六六號
    、四十九年台上字第一八八號著有判例可資參照）。被告乙○○○○係由丙○○
    、林清南、林致遠等三人互約出資，以經營紗、胚布、成品布之委託加工製造及
    買賣等為共同事業之合夥團體，有原告提出台南縣政府營利事業登記抄本在卷可
    稽，自有當事人能力，並以登記負責人丙○○為其法定代理人，合先明。
二、按訴狀送達後，原告不得將原訴變更或追加他訴，但擴張或減縮應受判決事項之
    聲明者，不在此限，民事訴訟法第二百五十五條第一項第三款定有明文。本件原
    告原起訴請求被告給付之貨款本金為一百五十六萬三千五百零二元，嗣於訴訟進
    行中減縮為一百四十五萬一千三百五十二元，核與上開民事訴訟法之規定無違，
    應予准許。
三、本件原告起訴主張：原告於九十年間出售麻紗二批予被告乙○○○○，第一批貨
    款被告已付，第二批貨共計五千九百一十公斤麻紗，已於九十年十一月間交付，
    貨款一百五十三萬五千八百二十二元，其中經織造染整為橄欖綠色之梭織布，於
    驗貨時發現有四七八○．五碼因原料麻紗問題產生瑕疵未出口，占原告交付被告
    本批麻紗總數量之五．二％，經扣除該部分價金後，尚有貨款一百四十五萬一千
    三百五十二元，未據被告支付。被告雖以該麻紗織成之胚布，經染整後布面有深
    淺不勻橫紋之瑕疵而拒絕付款，惟原告將該梭織布送請財團法人中國紡織工業研
    究中心測試，其試驗報告略稱：「綜合各項實驗分析，造成來樣布面顏色深淺不
    勻之橫痕之原因，與染整製程有關，建議檢討染整工程」，足證經染整之梭織布
    橫紋瑕疵與原告之麻紗原料無關，雖經原告提示該試驗報告，被告仍拒絕付款。
    為此，依買賣契約請求被告給付貨款一百四十五萬一千三百五十二元及自原告九
    十二年九月二十日準備書狀繕本送達翌日起至清償日止，按年息百分之五計算之
    利息，並願供擔保請准宣告假執行等語。
四、被告則以：被告曾向原告購買麻紗四百七十六磅作為緯紗，再配合其他公司之棉
    紗作為經紗，織成胚布樣品送交訴外人良綺公司，良綺公司將胚布送染色確認後
    ，認品質良好，乃向被告大量訂購胚布九萬二千碼，要求必須採用與樣品胚布相
    同品質之棉、麻紗，被告乃向原告購買麻紗原料，並經原告保證與交付被告織造
    樣品胚布之麻紗是同一批貨。被告將自原告購得之麻紗（緯紗）配合經紗織成胚
    布分批送良綺公司染整，詎第一批貨染色（卡其色）後，即發現緯向紗有瑕疵，
    原告承認瑕疵是因麻紗品質不良所造成，並承認該批麻紗與織造胚布樣品之麻紗
    非同一批貨，惟拜託訴外人良綺公司先將貨品出口，其保證會讓客人損失降至最
    低。嗣黑、白二色陸續染色完成出貨，香港貿易商收受後，即向良綺公司反應胚
    布有瑕疵，原告仍保證會處理，要求轉告香港廠商儘量裁剪使用，並坦承此批麻
    紗是超紡紗（利用劣質品纖維抽出來的紗）。詎良綺公司將染成橄綠色布匹出口
    至香港後，因瑕疵過於嚴重，全部遭退貨，被告因而賠償良綺公司三百六十七萬
    三千五百四十二元，被告將原告所交付之麻紗送請中國紡織工業研究中心鑑定結
    果，其非均勻度高達百分之二十五、百分之三十二．六，與標準值百分之十相去
    甚遠，確屬瑕疵品，原告未依債之本旨為給付，造成被告賠償良綺公司之損害，
    被告以此主張抵銷等語置辯。
五、原告主張：原告於九十年十一月間出售麻紗五千九百一十公斤予被告，已分批交
    貨，扣除因原料麻紗造成之瑕疵部分（即扣除總量之五．二％），該批貨款尚有
    一百四十五萬一千三百五十二元未據被告支付等情，業經提出統一發票九張附卷
    為證，且為被告所不爭執，堪信原告此部分主張為真。被告抗辯：被告以該麻紗
    作為緯向紗，配合向第三人購買之棉紗作為經紗，織成胚布後，送交訴外人良綺
    公司，由良綺公司另委訴外人強盛公司分別染整為卡其色、黑色、白色與橄欖綠
    色後，再委託訴外人富錦公司包裝驗貨，由良綺公司分成六批出口至香港。嗣經
    良綺公司通知被告，因布面出現橫向條紋瑕疵，造成黑色布有百分之三、卡其色
    布有百分之七之裁剪損失，橄欖綠色布則因橫紋嚴重，為香港廠商全部退貨，經
    良綺公司計算胚布經染整後縮短之比例，以每碼胚布價額，加計染工費後，自其
    應給付被告之貨款中扣減三百六十七萬三千五百二十二元，業經證人即良綺公司
    受僱人邱敏宏證述在卷，並有被告提出良綺公司客訴通知一份附卷，原告對被告
    此部分抗辯未爭執。該批退貨之系爭橄欖綠色梭織布現存台南縣永康市○○○路
    三一八巷二號倉庫（被告處所），經拆開其中數匹，以肉眼自一定角度觀察，若
    干布面確有出現深淺不一之橫向條紋，亦經本院於九十三年二月十二日會同兩造
    至上開倉庫勘驗屬實，製有勘驗筆錄附卷。
六、至原告主張原告已依債之本旨交付貨物，被告應給付積欠之貨款一百四十五萬一
    千三百五十二元及自準備書狀繕本送達翌日即九十二年九月二十六日起至清償日
    止，按年息百分之五計算之利息，則為被告否認，並以前揭情詞置辯，則本件應
    審究者為系爭經染整之梭織布面所出現之橫向條紋瑕疵，是否可歸責於原告？被
    告主張抵銷有無理由？
七、按當事人主張有利於己之事實者，就其事實有舉證責任，民事訴訟法第二百七十
    七條定有明文，又同法第四百條第二項對經裁判之抵銷數額，復明定有既判力，
    則主張抵銷之當事人就其主張抵銷之債權及數額確實存在之事實自負有舉證責任
    （最高法院八十八年台上字第三三九八號判決要旨參照）。本件原告主張出售系
    爭五千九百一十公斤之麻紗原料予被告，扣除原告自認有瑕疵之五．二％部分，
    尚有貨款一百四十五萬一千三百五十二萬元未據被告支付，既為被告所不爭執，
    自堪信原告此部分主張為真。惟被告另以該麻紗原料有瑕疵，致織成胚布經染整
    後，布面出現深淺不均之橫向條紋，被告因而賠償訴外人良綺公司三百六十七萬
    三千五百四十二元，並以對原告此項損害賠償債權主張抵銷等情提出抗辯，被告
    此項抗辯已為原告否認，依前揭民事訴訟法之規定，被告自應就其對原告此項債
    權存在之事實負舉證責任。經查：
    (一)以系爭麻紗製成之成品梭織布，其若干布面雖發生深淺不一之橫向條紋，並因
      此造成被告賠償良綺公司之損害，已見前述。然被告係向原告購買系爭麻紗原
      料，以之作為緯紗，再配合第三人提供之棉紗作為經紗，織成胚布後送交訴外
      人良綺公司，由良綺公司委訴外人強盛公司染整，再經訴外人富景公司檢驗包
      裝後，由良綺公司出口至香港，則由原料至製成梭織布出口之過程，係歷經配
      合系爭麻紗、訴外人提供之棉紗織成胚布及染整等製程，原告提供之系爭麻紗
      僅係其中原料之一環節，是否即屬造成梭織布面橫紋瑕疵之原因，自為本件調
      查重點。本院經兩造合意，以勘驗取得之系爭橄欖綠色梭織布樣品囑託財團法
      人中國紡織工業研究中心（以下簡稱紡研中心）鑑定，紡研中心以九十三年三
      月二十二日中紡（九三）技字○三○○四號函覆「就來函所附之橄欖綠色布樣
      有深淺不均之橫向條紋存在之原因，經由實驗分析後，以繩狀浸染方式染色，
      並無來樣異常橫條瑕疵存在，且織物織紋分析儀試驗之膠片無橫條紋路出現，
      表示經由此染色加工製程中可改善來樣布面有深淺不均之橫向條紋存在之異常
      現象。」，嗣經本院再函詢請其說明「造成系爭橄綠色布面出現深淺不均橫向
      條紋之原因，究係原料胚紗品質不良（經紗或緯紗），抑或因織造、染整等加
      工過程不當所致」，該研究中心再以九十三年四月十二日中紡（九三）技字第
      ○四○○一號函說明「就貴院來函所附之橄欖綠色布樣有深淺不均之橫向條紋
      存在之原因，經由本中心實驗分析，將來樣剝色後再以繩狀浸染方式重新染色
      ，結果並不會有像來樣橫條瑕疵異常存在，再加上織物織紋分析儀試驗之膠片
      無橫條紋路出現，綜合上述實驗的結果，經由此種浸染方式進行之染色加工中
      不會有深淺不均之橫向條紋存在之異常現象；即經由此種浸染方式處理時，胚
      布為正常品（橫向條紋之產生與緯紗、織造無關，與染整有關）」等語，則經
      鑑定機關之實驗，系爭麻紗織成胚布後，以浸染方式染色結果，布面並不會產
      生橫向條紋之瑕疵，自不足以認定系爭橄欖綠色布面之橫紋瑕疵，與原告提供
      之麻紗，有何因果關係，是原告主張系爭布面橫紋瑕疵與原告之麻紗無關，核
      與鑑定結果相符。
    (二)被告雖以紡研中心所採取之染色方法，與系爭胚布實際採用之冷染法不同，引
      用該中心答覆「若來樣以冷壓染加工方式處理，由於目前本中心並無此實驗機
      台，故無法研判鑑定橫向條紋之產生原因是否因緯紗品質不良或織造不當或染
      整不當」為由，認無法據以認定原告所交付之麻紗沒有瑕疵，並以若系爭胚布
      係因染色過程之問題始造成深淺不均之條紋，何以僅出現橫向條紋，卻無直向
      條紋深淺不均之問題等語置辯。惟查：
      (1)紡研中心受限於機台，無法就冷染加工方式進行再現性染色實驗，故無法研
        判系爭布面橫紋瑕疵之原因，惟本件產製過程經過多次加工，無法鑑定冷染
        後產生橫紋瑕疵之原因，尚不足證明該橫紋瑕疵即係原告提供之系爭麻紗品
        質不良所致，被告既應就所主張抵銷之原因事實負舉證責任，此項無法鑑定
        之事實尚不足為有利於被告之認定。
      (2)原告陳述曾將良綺公司所交付經染整之系爭梭織布樣本送紡研中心檢驗，提
        出紡研中心編號ＤＤ一○一一五號試驗報告一份附卷，該檢驗報告雖為被告
        否認，質疑送驗布樣非系爭梭織布等語，然該試驗報告雖記載來樣為「褐色
        梭織布」，本院所勘驗取樣之系爭橄欖綠色梭織布以肉眼觀察，實較近似「
        褐色」，而非綠色，參以該試驗報告所載結果研判：「一觀察瑕疵外觀：1.
        橫向顏色深淺不勻之色段並非順沿著同一條緯紗出現，色段為全幅寬，不過
        寬度左右不一，間距也不一，矩形形狀大小不一，2.在正反兩布面對應存在
        ，3.深色段／淺色段部位之紗支有色差存在，4.同一條緯紗即存在顏色深淺
        不勻，深色帶淺，淺色帶深。二織物織紋分析儀試驗：正、反面布之膠片都
        沒有橫條痕紋路復現。三消除實驗：無張力熱水洗滌、鹽酸、醋酸＋尿素消
        除樹脂布面顏色深淺不勻現象仍然存在。四再現性實驗：剝白樣、重染樣及
        漂白重染樣都未再出現顏色深淺不勻現象。」、「綜合實驗分析，造成來樣
        布面顏色深淺不勻之橫條痕之原因，與染整製程有關」等情，不論該試驗報
        告之布面樣品是否即為系爭橄欖綠色梭織布，參以其試驗過程與結果，認定
        布面深淺不勻之橫條紋，與染整有關，而與原料麻紗無關，由此，可據以認
        定橫紋之發生，非必然即是「緯向紗」之故，則被告以布面出現橫向條紋，
        無直向條紋，認係緯向紗之瑕疵，尚難憑採。
    (三)證人即良綺公司辦理本件業務之前受僱人邱敏宏雖陳述：「這六批貨都發生同
      一瑕疵，．．．我是依序染成黑、白、卡其、綠色，第一批染色出來發現問題
      ，判斷是胚布出問題，有寄樣品給被告，後來被告的林清南與原訴代一起來富
      錦看，原訴代當場有承認是紗出了問題，要求我儘量讓客人使用該批布，以減
      少損失，我就將白色、卡其色先出口．．．．兩週後原訴代來找我說，他已找
      出紗的問題，他說這批貨是由大陸生產的超紡紗，也就是品質比較不好的纖維
      作成的紗，他有解釋如果是不好的纖維作成比較細的紗，將來出現紗的勻度就
      會比較不好，後來客戶也發現布面的瑕疵，我告訴他們儘量的使用，客人使用
      後有電子郵件通知我財損的部分，我認為通知的財損範圍還算合理，同意客戶
      以他通知的財損比例扣價金，綠色部分也有出口香港，但因橫紋嚴重不堪使用
      ，客人全部退貨，我就與被告結帳，將退貨的橄欖綠退還被告，因為胚布染整
      會縮短，所以計算比例後，還原長度，再以每碼的胚價計算損害，並加計此部
      分我支出的染工費，從我應支付被告的貨款中，扣除了三、六七三、五二二元
      ．．．」等語（第五十一頁筆錄），並為被告據為原告提供之麻紗有瑕疵及原
      告曾自承瑕疵之依據。惟證人所述原告曾向其自承系爭麻紗係以品質不好之超
      紡紗所生產，要求客人儘量使用以減少損失等語，已為原告否認，證人另陳述
      「染色出來發現有問題，判斷是胚布出問題」，並無具體依據，要屬其主觀臆
      測之詞。按被告以原告提供之麻紗織成胚布後，係由良綺公司委託訴外人強盛
      公司染整，染整既屬本件產製過程中重要之加工，良綺公司於本件歸責原因自
      具有相當之利害關係，而證人邱敏宏曾為良綺公司受僱人，經辦本件委託染整
      、檢驗等業務，其立場難期客觀公正，自難僅憑其證詞即為不利於原告之認定
      。
    (四)被告另以原告曾自認「檢驗時，有發現四七八○碼的布，因為原料紗的問題產
      生瑕疵，此部分原告自認有瑕疵，所以此部分的布沒有出口」、「有瑕疵的四
      七八○碼有包括三到四的顏色，紗如果有問題，出來的布就會有問題，不會只
      有四七八○碼有問題」等語，認為原告所交付之麻紗，其瑕疵應屬全面性之瑕
      疵云云。惟查，原告係自認檢驗時有四七八○．五碼布面之瑕疵係因原料紗之
      問題所造成，該部分並未出口，並非自認造成全面性之瑕疵，核與卷附良綺公
      司關於訂單NO:2001/175之通知記載「橄綠4780.5 YDS（未出，在富錦）」等
      語相符（見第六十一頁良綺公司通知），原告就該瑕疵部分之貨款已自請求金
      額中扣除，業如前述。復由原告其後陳述「紡織品的量產都有瑕疵，只是以瑕
      疵的多寡，在一定的範圍內，區分為Ａ級或Ｂ級，本件百分之五點二的瑕疵，
      是屬於Ａ級品」等語（第一三六頁），尚難據以推定其係自認所提供之麻紗造
      成全面性之布面瑕疵，原告先前所陳述四七八○碼之瑕疵布包括三到四種顏色
      ，亦有可能出於誤認，然其自認瑕疵之布面始終僅為四七八○．五碼，並不及
      於其餘部分。又參以被告所提出良綺公司九十一年六月四日客訴通知，其中黑
      色布裁損為百分之三，白色布無裁損，卡其色裁損百分之七，橄綠則因橫條紋
      嚴重完全不能使用安排退貨，則以同樣之麻紗加工，何以織成胚布經染整後，
      白色布無瑕疵，黑色布、卡其色布有少部分瑕疵，橄欖綠色布則瑕疵嚴重至不
      能使用？是否與染整有關，實非無疑義？未檢討染整過程，即以產生橫紋之結
      果推定為緯向紗之瑕疵所致，亦嫌率斷。
    (五)末查，被告提出紡研中心試驗報告，抗辯系爭麻紗之非均勻度Um25%、CVm32.6
      % ，遠高於標準值百分之十，據以認定系爭麻紗確屬瑕疵品云云。惟此部分已
      為原告否認，被告就所謂標準值應在百分之十以下，並未舉證以實其說，況縱
      認系爭麻紗非均勻度超過標準值，是否即可認為係染整後發生橫條紋之原因，
      亦非無疑問，則該試驗報告實不足為有利於被告之認定。
    (六)從而，自原告提供麻紗至製成成品布出口，其間歷經配合經向棉紗織成胚布、
      染整等製程，原告供應之麻紗僅占其中原料一環，本件尚無明確之事證足資證
      明經染整後布面之橫紋瑕疵係原告供應之麻紗所造成，自難認可歸責於原告。
八、被告雖據所提出之良綺公司客訴通知，並引用證人邱敏宏之證詞，主張被告因成
    品梭織布布面橫紋瑕疵，已賠償良綺公司三百六十七萬三千五百四十二元（良綺
    公司客訴通知係記載三百六十七萬三千五百二十二元），應由原告就被告此部分
    損害負賠償責任，並以對原告該損害賠償債權，與本件貨款債務主張抵銷。惟本
    件既無明確事證足資證明系爭橫紋瑕疵係原告提供之麻紗品質不良所致，即不足
    以認定有可歸責於原告之事由，原告自不負該損害賠償責任，則被告此項抵銷抗
    辯，自難據為裁判基礎。
九、綜上所陳，系爭麻紗既已交付被告，扣除原告自認瑕疵部分，尚有貨款一百四十
    五萬一千三百五十二元未據被告支付，既為被告所不爭執，而被告所爭執之布面
    橫紋瑕疵，既無事證足資證明係可歸責於原告，被告自不得因布面橫紋瑕疵對訴
    外人良綺公司之賠償三百六十七萬三千五百四十二元，與系爭貨款債務主張抵銷
    。從而，原告本於買賣契約，請求被告給付貨款一百四十五萬一千三百五十二元
    ，自屬於法有據，應予准許。又遲延之給付，以支付金錢為標的者，債權人得請
    求依法定利率計算之遲延利息；應付利息之債務，其利率未經約定，亦無法律可
    據者，週年利率為百分之五，為民法第二百三十三條第一項前段、第二百零三條
    所明定，原告就上開貨款，併請求被告加付自原告九十二年九月二十日準備書狀
    繕本送達翌日即九十二年九月二十六日起至清償日止，按週年利率百分之五計算
    之利息，要無不合，亦應予准許。
十、兩造均陳明願供擔保，聲請宣告假執行及免為假執行，經核均無不合，爰分別酌
    定相當擔保金額併准許之。
十一、據上論結：本件原告之訴為有理由，依民事訴訟法第七十八條、第三百九十條
      第二項、第三百九十二條第二項、第三項，判決如主文。
中　　　華　　　民　　　國　　九十三　　年　　　六　　　月　　　十四　　日
                                臺灣臺南地方法院民事第一庭
~B法　　　官　林逸梅
右為正本係照原本作成
如對本判決上訴，須於判決送達後廿日內向本院提出上訴狀
中　　　華　　　民　　　國　　九十三　　年　　　六　　　月　　　十五　　日
~B法院書記官　孫鈴堯
